【裁判字號】    99,交聲,974
【裁判日期】    990730
【裁判案由】    違反道路交通管理處罰條例聲明異議
【裁判全文】
臺灣桃園地方法院交通事件裁定       99年度交聲字第974號
原處分機關  臺北市交通事件裁決所
異  議  人  甲○○
上列異議人即受處分人因違反道路交通管理處罰條例案件，對於
原處分機關臺北市交通事件裁決所中華民國99年6 月15日所為之
處分（原處分案號：北市裁罰字第裁22－AEY616790 號），聲明
異議，本院裁定如下：
    主  文
原處分撤銷。
甲○○汽車駕駛人，駕駛汽車經測試檢定酒精濃度超過規定標準
，處罰鍰新臺幣萬元，吊扣普通重型機車駕駛執照拾貳個月及
接受道路交通安全講習。
    理  由
一、原處分意旨略以：異議人即受處分人甲○○於民國99年4 月
    17日凌晨1 時15分許，駕駛車牌號碼JU7 －616 號重型機車
    ，行經忠孝東路四段147 巷處，因異議人有汽車駕駛人經測
    試檢定酒精濃度超過規定標準（0.4-0.55MG/L）之違規事由
    ，經警填製北市警交字第AEY616790 號舉發違反道路交通管
    理事件通知單當場予以舉發，原處分機關於99年6 月15日以
    北市裁罰字第裁22－AEY616790 號裁決書，以道路交通管理
    處罰條例第35條第1 項第1 款及違反道路交通管理事件統一
    裁罰基準及處理細則第41條、第43條、第44條、第67條之規
    定，裁處異議人吊扣駕駛執照12個月，施以道安講習等語。
二、異議意旨略以：異議人當日確有於騎乘機車前往臺北市大安
    區○○○路○段177 巷停放，並在同巷內「FLASH DART」餐
    廳與友人用餐飲酒，因用餐完畢欲與友人續攤，其騎乘之重
    型機車又因停放同巷內黃線，其遂將之牽往他處停車格並未
    騎乘，行至敦化南路一段177 巷與忠孝東路四段147 巷口，
    約為1 時30分許，友人來電告知續攤地點，其即行將機車牽
    至路邊與友人通話，不意為執勤警員誤認其酒後騎乘機車為
    逃避攔檢緊急煞停假裝通話，其提出持用之門號09398***85
    手機通話明細得以證明其當時係接獲友人來電告知續攤地點
    ，另警方之攝錄影畫面係於其遭攔停後始行拍攝，未攝得其
    有何騎乘舉動，對其權益似有剪輯之減損效果，爰依法聲明
    異議云云。
三、按汽車駕駛人飲用酒類或其他類似物後其吐氣所含酒精濃度
    超過每公升0.25毫克或血液中酒精濃度超過百分之0.05以上
    者，不得開車，道路交通安全規則第114 條第2 款定有明文
    ；又汽車駕駛人，駕駛汽車經測試檢定有酒精濃度超過規定
    之情形者，處15,000元以上60,000元以下罰鍰，並當場移置
    保管其車輛及吊扣其駕駛執照1 年，且對汽車駕駛人應施以
    道路交通安全講習，道路交通管理處罰條例第35條第1 項第
    1 款、第24條第1 項第2 款亦有明文。末按交通法庭認為聲
    明異議有理由或聲明異議雖無理由而原處分不當或違法者，
    應以裁定將原處分經聲明異議部分撤銷，並自為裁定，道路
    交通案件處理辦法第20條前段定有明文。
四、經查：
  (一)異議人即受處分人甲○○於民國99年4 月17日凌晨1 時許，
    ，在臺北市大安區○○○路○段177 巷及忠孝東路四段147
    巷口，為在臺北市大安區○○○路○段187 巷及忠孝東路四
    段147 巷口執行擴大酒測勤務之臺北市政府警察局大安分局
    敦化南路派出所警員上前盤查，測試檢定酒精濃度0.49 毫
    克，認有汽車駕駛人經測試檢定酒精濃度超過規定標準（
    0.4-0.55MG/L）之違規事由，經警填製舉發違反道路交通管
    理事件通知單（單號：北市警交字第AEY616790 號）之事實
    ，為異議人自承，核與證人即舉發警員乙○○於本院調查時
    證述情狀一致，復有舉發通知單在卷可按，此部分事實首堪
    認定。
  (二)次查，異議人酒後駕車之違規事實，業據證人乙○○於本院
    調查時具結證稱：我是本件舉發警員，當時異議人駕駛車牌
    號碼JU7-616 重型機車，從敦化南路一段177 巷內駛出左轉
    往忠孝東路四段147 巷行駛，我們剛好在與忠孝東路四段
    147 巷及敦化南路一段187 巷口執行擴大酒測勤務，異議人
    當時駕駛機車從177 巷口駛出後，發現我們在前方實施酒測
    並亮警示燈，異議人立刻在177 巷與147 巷口停車並拿出手
    機假裝打電話，這是我所目擊的，我覺得異議人舉動很可疑
    ，就與另一位巡佐立刻到他停車地點請他出示證件，並詢問
    異議人有沒有喝酒，異議人坦承飲酒，我們請異議人配合巡
    邏車之路檢點實施酒測，經檢測出異議人酒精濃度達0.49毫
    克，據此開單告發等語（本院卷第12頁至第17頁），所述異
    議人違規暨其舉發過程甚為詳確，依其所述得以證明異議人
    於前開時間酒後駕駛重型機車，行至臺北市大安區○○○路
    ○段177 巷及忠孝東路四段147 巷口，見於敦化南路一段
    187 巷與忠孝東路四段147 巷口執行酒測勤務之員警，即行
    煞停並取出手機假裝打電話，仍為警發覺並掣單舉發之事實
    ，參照異議人為警目擊時係在臺北市大安區○○○路○段
    177 巷與忠孝東路四段147 巷口，相對舉發警員目擊所在位
    置即係在敦化南路一段187 巷與忠孝東路四段147 巷之隔壁
    巷口，距離極近，此有卷附之現場照片足參（本院卷第30頁
    ），斯時舉發警員又係在執行擴大酒測勤務，是認舉發警員
    應能將異議人違規情狀確實目擊之，參以舉發警員與異議人
    並無嫌隙，既以證人身分到庭證述見聞並以具結方式擔保其
    所述之憑信性，實無甘冒觸犯偽證之罪責，故意構詞誣陷受
    處分人之必要，其所證內容，當足供法院憑以判斷、認定違
    規事實之存在，法院自無從在舉發警員到庭所證情節核無矛
    盾、齟齬暨違背經驗、論理法則之情況下，率將舉發警員之
    親身見聞排除於證據之外，即本院自得以證人可信之證詞據
    為認定違規事實。再交通警察掣單舉發違反道路交通管理處
    罰條例所列之違規事實，本質上為行政處分，係公務員基於
    職務上權力，依法就特定具體事件所為具公法上效果之單方
    面行政行為，基於公務員為公法上行為具有公信力之原則，
    該行政行為當可被推定為真正，其據以依法處分之事實認定
    亦為正確無誤，法院若查無證據足資證明員警捏造事實違法
    取締之情事，則執勤警員本其維護交通秩序、安全職責所為
    之舉發事實，自應受到合法、正確之推定，其證言又查無顯
    著瑕疵或與事實不符之處，應值採信。至舉發警員所拍攝之
    錄影畫面雖未攝得異議人違規之瞬間，然違規事實之認定證
    據不限攝錄影畫面一端，異議人違規情事既據舉發警員目擊
    詳確如前，自不得以未經攝錄為由解免責任。
  (三)異議人固以前開情詞為辯。然查異議人見警在前即行煞停並
    取出手機假裝講電話之事實，業據證人乙○○證述詳確如前
    ，據異議人所辯其當日係接到友人來電通知續攤地點故而將
    機車牽至路邊取出手機與友人通話，通話時間約係上午1 時
    30分等語（本院卷第22頁背面），復提出其持用之門號
    09398***85手機通話明細表，又在99年4 月17日凌晨1 時29
    分35秒至1 時30分47秒是筆通話劃記註明之，然據異議人提
    出之通話明細整體觀之，該份通話明細表係台灣大哥大公司
    記載其所持用門號09398***85手機撥打予他人電話之通話暨
    費用明細，是其所劃記之是筆通話內容係其以該門號撥打電
    話予門號0000000000號之手機，並非他人通知續攤地點撥打
    電話予其門號，此有台灣大哥大補印通話明細表在卷足憑（
    本院卷第7 頁），是異議人所辯其經友人通知續攤地點通話
    ，顯與通話明細表顯現之異議人主動撥打電話予他人之情事
    不符，甚而益證證人乙○○所稱異議人見警在前假裝講電話
    之隱匿掩飾舉動屬實，足以認定異議人酒後仍騎乘機車見警
    因而心虛故須匿飾，其所辯前情俱屬虛偽，自不足據以對其
    為有利之認定。
  (四)綜上所述，異議人駕駛重型機車經測試檢定有酒精濃度超過
    規定之違規事實，事證明確，堪以認定。
  (五)按違反道路交通管理事件裁決書處罰主文欄，吊扣汽車牌照
    或駕駛執照處分，應記明應受吊扣之汽車牌照或駕駛執照名
    稱、號碼及吊扣期間，違反道路交通管理事件統一裁罰基準
    及處理細則第43條第2 項第3 款規定甚明。再按道路交通管
    理處罰條例第68條業於94年12月14日修正，並自95年3 月1
    日施行，修正前該條規定：「汽車駕駛人，因違反本條例及
    道路交通安全規則之規定，受吊扣或吊銷駕駛執照處分時，
    吊扣或吊銷其持有各級車類之駕駛執照」，修正後規定：「
    汽車駕駛人，因違反本條例及道路交通安全規則之規定，受
    吊銷駕駛執照處分時，吊銷其持有各級車類之駕駛執照」，
    將原規定之吊扣行為人所持有之各級車類駕駛執照等規定刪
    除，考其修正理由，乃舊法將違規駕駛人所持有各級車類之
    駕駛執照一併吊扣，失之過酷，影響人民工作及生活甚鉅，
    故修正後乃規定吊扣駕駛執照處分時，不再吊扣其持有各級
    車類之駕駛執照，僅得吊扣違規或違法當時所駕駛車種之駕
    駛執照（臺灣高等法院暨所屬法院97年法律座談會刑事類提
    案第40號及98年法律座談會刑事類提案第23號研討結果參照
    ）。準此，原處分機關於作成吊扣駕駛執照處分時，應限定
    吊扣之駕駛執照種類為異議人違規當時駕駛車輛之駕駛執照
    ，異議人本件係駕駛重型機車違規，即應吊扣重型機車駕駛
    執照，始符依法行政原則。詎原處分機關於裁決書處罰主文
    欄中未明文限制吊扣異議人之駕駛執照種類，未臻明確，揆
    諸前開法條與說明，依法有違。次查，異議人雖已繳納罰鍰
    完畢，然裁決書主文欄應為異議人所犯交通違規行為名稱及
    法律效果之宣示，且異議人繳納罰鍰完畢之履行義務情事並
    不妨於裁決書主文欄罰鍰之宣告，是原處分機關漏未於主文
    欄為罰鍰之宣示，亦有未洽。
五、綜上所述，原處分機關以異議人有「駕駛汽車經測試檢定酒
    精濃度超過規定標準（0.55以上）」之違規行為，依道路交
    通管理處罰條例第35條第1 項前段第1 款、第24條第1 項第
    2 款之規定，裁處異議人吊扣駕駛執照12個月，並應參加道
    路交通安全講習之裁處內容，雖異議人酒後駕車違規行為確
    屬實在，尚非無據。然原處分機關於裁決書主文欄漏未為罰
    鍰之宣示，亦未明確限定吊扣之駕駛執照為異議人違規當時
    駕駛車輛種類，均非適法。以本件酒後駕車乃單一違規行為
    ，因之罰鍰、吊扣駕駛執照及道安講習等法律效果之裁處內
    容無從區分，應由本院撤銷原處分，並自為裁罰如主文第2
    項所示，以期適法。
據上論斷，應依道路交通管理處罰條例第87條第2 項，道路交通
案件處理辦法第20條前段，裁定如主文。
中    華    民    國    99    年    7     月    30    日
                  交通法庭  法  官  吳宗航
以上正本證明與原本無異。
如不服本裁定，應於裁定送達後5 日內向本院提出抗告狀。
                            書記官  鄭乃甄
中    華    民    國    99    年    8     月    4     日

司法院資訊處製作；財團法人民間司法改革基金會備份。
